【裁判字號】    99,抗,157
【裁判日期】    990812
【裁判案由】    拍賣抵押物
【裁判全文】
臺灣板橋地方法院民事裁定               99年度抗字第157號
抗  告  人  乙○○
相  對  人  渣打國際商業銀行股份有限公司
法定代理人  甲○○
上列當事人間因拍賣抵押物事件，抗告人對於中華民國99年6 月
11日本院99年度司拍字第420 號裁定提起抗告，本院裁定如下：
    主  文
抗告駁回。
抗告程序費用新台幣壹仟元由抗告人負擔。
    理  由
一、按扺押權人，於債權已屆清償期，而未受清償者，得聲請法
    院拍賣抵押物，就其賣得價金而受清償，民法第873 條定有
    明文。上開法文規定，依民法第881 條之17及民法物權篇施
    行法第17條之規定，於民法物權編修正施行即民國96年9 月
    28日前所設定之最高限額抵押權準用之。次按最高限額抵押
    權，於抵押權成立時，未必先有債權存在，固不得因抵押權
    之登記而逕行准許拍賣抵押物，惟法院仍須就抵押權人提出
    之證據形式上之審查而為准駁，倘形式上審查抵押債權人提
    出之證據，足以證明抵押債權存在，而其抵押債權金額確定
    時，法院即應為許可拍賣抵押物之裁定（最高法院85年度台
    抗字第367 號裁定意旨參照）。再按聲請拍賣抵押物，原屬
    非訟事件，祇須其抵押權已經依法登記，並登記之清償期已
    屆滿而未受清償時，法院即應為許可拍賣抵押物之裁定。如
    對於此項法律關係有爭執時，亦應由有爭執之人另行提起訴
    訟，以求解決，不得僅依抗告程序聲明其爭執，並據為廢棄
    拍賣抵押物裁定之理由（最高法院70年度台抗字第197 號裁
    定意旨參照）。
二、經查，相對人渣打國際商業銀行股份有限公司於原審主張：
    抗告人於95年11月23日以原裁定附表所示之不動產為其本人
    及債務人陳進明向相對人更名前之新竹國際商業銀行所負債
    務之擔保，設定本金最高限額新台幣（下同）4,200,000 元
    之抵押權，依法登記在案。茲債務人對相對人負債3,381,77
    3 元，已屆清償期而未為清償，為此聲請准予拍賣抵押物，
    並提出他項權利證明書、土地及建物登記簿謄本、抵押權設
    定契約書、借據、經濟部函等件影本為證，原審據以准許相
    對人拍賣抵押物之聲請，經核並無不當。抗告人對原裁定不
    服提起抗告，雖主張：「我們都有跟渣打銀行溝通協商繳款
    」云云，惟經本院轉知相對人表示意見結果，相對人陳報稱
    ：本案本行與債務人未達成協商，本案聲請當時債務人未正
    常繳款等語，且本院就相對人所提出上述證據予以形式上之
    審查，足可證明債務人積欠相對人之抵押債權金額已確定，
    是本件自應為許可拍賣抵押物之裁定。從而，抗告人提起抗
    告，請求廢棄原裁定，非有理由，應予駁回。
三、據上論結，本件抗告為無理由，依非訟事件法第46條、第21
    條第2 項、第24條第1 項，民事訴訟法第495 條之1 第1 項
    、第449 條第1 項、第78條，裁定如主文。
中    華    民    國    99    年    8     月    12    日
                  民事第一庭    法  官  高文淵
以上正本係照原本作成。
如不服本裁定，僅得於收受本裁定正本送達後10日內，以適用法
規顯有錯誤為理由，向本院提出再抗告狀（須附繕本1 份及繳納
再抗告裁判費新臺幣1,000 元），經本院許可後始可再抗告。
中    華    民    國    99    年    8     月    12    日
                                書記官  黃瀅螢

司法院資訊處製作；財團法人民間司法改革基金會備份。
